臺灣高等法院臺中分院刑事裁定　　　　　100年度抗字第287號
抗告人即受
刑人之配偶　陳麗蓉
受　刑　人　趙錫鋒
　　　　　　　　　　（現於法務部矯正署臺中監獄執行中）
上列抗告人因聲明異議案件，不服臺灣臺中地方法院中華民國10
0年3月8日裁定（100年度聲字第694號），提起抗告，本院裁定
如下：
    主  文
抗告駁回。
    理  由
一、原裁定意旨略以：本件受刑人趙錫鋒因違反貪污治罪條例案
    件，雖均受6月以下有期徒刑之宣告，惟所犯之罪其法定最
    重本刑已超過5年，並不符合法定得易科罰金之要件，本件
    受刑人趙錫鋒所犯貪污治罪條例案件，雖經原審法院以98年
    度訴字第1353號判決各判處有期徒刑3月、3月、3月、3月、
    3 月、3月、3月，定應執行刑為有期徒刑6月，如易科罰金
    ，以新臺幣1000元折算1日確定，有上開判決書1份在卷可參
    。依上開規定，本件受刑人所犯之罪本屬不得易科罰金之罪
    ，而原審法院98年度訴字第1353號判決適用法則不當之違法
    部分，經最高法院檢察署檢察總長提起非常上訴，並經最高
    法院以99年度台非字第368號判決認「原判決認定被告洪錫
    欽、趙錫鋒所犯貪污治罪條例第11條第3項、第1項之罪，其
    法定本刑最重為7年有期徒刑，雖經原判決依證人保護法第
    14條第1項、貪污治罪條例第11條第4項遞減輕其刑，然該減
    輕其刑之規定既屬相當於刑法總則之減輕規定，其原有之法
    定本刑並不受影響（即法定最重本刑仍為7年有期徒刑），
    依刑法第41條第1項之規定，屬於不得易科罰金之罪。原判
    決依貪污治罪條例第11條第3項、第1項論處被告2人有期徒
    刑（共7罪），並均定應執行刑有期徒刑6月，竟諭知『如易
    科罰金，以新臺幣1000元折算1日』，顯有適用法則不當之
    違背法令情形存在，但尚非不利於被告，且如何之法定刑及
    宣告刑、應執行刑得為易科罰金，法律已有明文，本院並著
    有諸多判決、判例，於法律之正確適用，向無爭議。本件情
    形，於法律見解之統一，欠缺原則上之重要性，客觀上難認
    有給予非常救濟之必要性，自應認提起非常上訴為無理由」
    而駁回上訴，有最高法院99年度台非字第368號判決書1份在
    卷可稽，是最高法院檢察署檢察總長所提非常上訴雖經最高
    法院駁回，惟無礙於最高法院認定原審98年度訴字第1353號
    判決中所諭知「如易科罰金，以新臺幣1000元折算1日」部
    分，顯有適用法則不當之違背法令情形存在。原審法院認檢
    察官據此未准許受刑人易科罰金之聲請而直接發監執行，乃
    屬有據，本案檢察官之指揮執行，難認有何不當或違法之處
    ，本件異議為無理由，應予駁回等語。
二、抗告意旨略以：受刑人趙錫鋒妨害風化部分，經原審法院以
    98年度簡字第474號簡易判決各判處有期徒刑4月、4月，定
    應執行刑有期徒刑6月確定；貪污部分，經原審法院以98年
    度訴字第1353號判決各處有期徒刑3月、3月、3月、3月、3
    月、3月、3月，定應執行刑有期徒刑6月確定。上揭案件，
    嗣經原審法院以99年度聲字第3242號裁定定應執刑有期徒刑
    1年確定。又受刑人前揭妨害風化原應執行有期徒刑6月部分
    ，已易科罰金執行完畢。因此受刑人就原審法院99年度聲字
    第3242號裁定定應執刑有期徒刑1年部分，就貪污部分，尚
    應執行有期徒刑6月。且受刑人因貪污案件，依原審法院98
    年度訴字第1353號判決之論罪科刑欄中，敘明受刑人因於偵
    、審中之自白，應依證人保護法第14條第1項及貪污治罪條
    例第11條第4項之規定，遞減其刑，並於主文中諭知易科罰
    金之標準，以啟受刑人自新。況受刑人之母年逾80歲，患有
    基底動脈症候群、糖尿病、高血壓性心臟病、高脂血等病症
    ，並有4名女子皆需受刑人之扶養，另受刑人亦患有高血壓
    性心臟病症且有經營事業，因上列家庭、身體、職業之關係
    ，且受刑人並無刑法第41條第1項但書規定「確因不執行所
    宣告之刑，難收矯正之效或難以維持法秩序者」之情形。雖
    受刑人因貪污案件，經執行檢察官就原審法院98年度訴字第
    1353號判決提起非常上訴，惟最高法院判決理由認原判決諭
    知易科罰金雖有不當，尚非不利被告，因而駁回檢察官之非
    常上訴。況執行檢察官不准受刑人易科罰金，顯不符偵查檢
    察官於偵查中承諾同意受刑人依證人保護法規定保護污點證
    人之旨意，請將原裁定撤銷，准許受刑人易科罰金等語。
三、本院查：
  (一)按受刑人或其法定代理人或配偶，以檢察官執行之指揮為不
    當者，得向諭知該裁判之法院聲明異議；法院應就疑義或異
    議之聲明裁定之，刑事訴訟法第484條、第486條分別定有明
    文。次按「犯最重本刑為5年以下有期徒刑以下之刑之罪，
    而受6個月以下有期徒刑或拘役之宣告者，得以新臺幣1千元
    、2千元或3千元折算1日，易科罰金。但確因不執行所宣告
    之刑，難收矯正之效，或難以維持法秩序者，不在此限。」
    刑法第41條第1項定有明文。準此，有期徒刑或拘役得易科
    罰金之案件，法院所諭知者，僅係易科罰金時之折算標準而
    已，至於是否准予易科罰金，仍賦予執行檢察官視個案具體
    情形，依前開法律規定而為裁量，亦即執行檢察官得考量受
    刑人之一切主、客觀條件，審酌其如不接受有期徒刑或拘役
    之執行，是否難達科刑之目的、收矯正之成效或維持法秩序
    等，以作為其裁量是否准予易科罰金之憑據，非謂受刑人受
    6個月以下有期徒刑或拘役之宣告時，執行檢察官即必然應
    准予易科罰金。且上開法條所稱「難收矯正之效」及「難以
    維持法秩序」，均屬不確定法律概念，此乃立法者賦予執行
    者能依具體個案，考量犯罪所造成法秩序等公益之危害大小
    、施以自由刑，避免受刑人再犯之效果高低等因素，據以審
    酌得否准予易科罰金，亦即執行者所為關於自由刑一般預防
    （維持法秩序）與特別預防（有效矯治受刑人使其回歸社會
    ）目的之衡平裁量，非謂僅因受刑人個人家庭、生活處遇值
    得同情即應予以准許；且法律賦予執行檢察官此項裁量權，
    僅在發生違法裁量或有裁量瑕疵時，法院始有介入審查之必
    要（最高法院97年臺抗字第576號、98年臺抗字第102號裁定
    參照），倘執行檢察官於執行處分時，已具體說明不准易科
    罰金之理由，且未有逾越法律授權、專斷等濫用權力之情事
    ，自不得遽謂執行檢察官之執行指揮為不當。
  (二)原審就本件受刑人趙錫鋒所違反貪污治罪條例等案件，以98
    年度訴字第1353號各判處有期徒刑3月、3月、3月、3月、3
    月、3月、3月，定應執行有期徒刑6月，如易科罰金，以新
    臺幣1000元折算1日確定之事實，有上開判決及臺灣高等法
    院被告前案紀錄表各1份在卷可稽。則參照前開說明，受刑
    人上開所犯貪污治罪條例等各罪，原確定判決主文固有易科
    罰金標準之諭知，然此非謂執行檢察官即應不問具體個案之
    犯罪情事，一概准其易科罰金。而上述確定判決確有違背法
    令，將上開不得易科罰金之7罪，皆予宣告得易科罰金之折
    算標準，此有卷附最高法院99年度台非字第368號判決1份在
    卷足憑，故本質上前述確定判決中有關易科罰金之諭知部分
    ，已不符合公義。又受刑人上開所犯7罪，均係違反貪污治
    罪條例之案件，相當危害公務人員執法之清廉，而嚴重違反
    一般社會生活對此部分法秩序之要求，不言可喻。故本件執
    行檢察官以「受刑人所犯貪污治罪條例案部分，原法院雖誤
    為得易科罰金之諭知，然業經最高法院認有適用法則不當之
    違背法令存在情形，原法院誤為易科罰金之諭知，99年度聲
    字第3242號裁定亦據為易科罰金之諭知，惟執行檢察官自不
    應依循違法判決，准受刑人易科罰金之聲請，爰認本件應發
    監執行」等為由，否准受刑人易科罰金之聲請，所為裁量自
    無不合，並未違反法律目的及法秩序之理念所在，要無權力
    濫用之情形可指。再者，受刑人之工作或其家人健康狀況如
    何，與本件若准其易科罰金是否將難收矯正之效，或難以維
    持法秩序，要係不同之問題，非可混為一談，應不得執為指
    摘檢察官執行之指揮有何違法或不當之依據。至受刑人於本
    案偵查中，經檢察官之同意轉為污點證人保護乙節，亦係別
    一事項，並非執行之檢察官即因而失去依刑法第41條第1項
    但書之規定，裁量審酌准否易科罰金之職權，故本件抗告理
    由，均非可採。
四、綜上所述，本件檢察官執行之指揮，尚無不合，原裁定乃駁
    回抗告人之聲明異議，並無違誤或不當。抗告人仍執前詞提
    起抗告，顯無理由，應予駁回。
據上論斷，應依刑事訴訟法第412條，裁定如主文。
中    華    民    國   100    年    4     月    25    日
            刑事第九庭  審判長法  官  江  德  千
                              法  官  陳  宏  卿
                              法  官  莊  深  淵
以上正本證明與原本無異。
如不服本裁定，應於裁定送達後五日內向本院提出抗告狀。
                              書記官  陳  振  海
中    華    民    國   100    年    4     月    25    日